臺灣屏東地方法院刑事判決　　　　　　100年度交易字第443號
公　訴　人　臺灣屏東地方法院檢察署檢察官
被　　　告　韓德成
上列被告因公共危險案件，經檢察官提起公訴（100 年度偵字第
10070 號），被告於準備程序中就被訴事實為有罪之陳述，經本
院告知簡式審判程序之旨，並聽取被告與公訴人之意見後，本院
裁定進行簡式審判程序，判決如下：
    主  文
韓德成犯不能安全駕駛動力交通工具罪，處拘役伍拾日，如易科
罰金，以新臺幣壹仟元折算壹日。
    事  實
一、韓德成於民國99年2 月1 日16時許，在位於屏東縣潮州鎮某
    處之公園內食用約4 、5 碗摻有米酒之薑母鴨後，明知其服
    用酒類後酒精濃度已達於不能安全駕駛動力交通工具之程度
    ，竟仍於同日20時55分許，騎乘車牌號碼WPI-155 號之輕型
    機車離開前揭處所。嗣於同日21時1 分許，在屏東縣潮州鎮
    ○○路與三華巷口某處，因行車左右搖擺及忽快忽慢為警盤
    查而查獲，並測得其呼氣所含酒精濃度達每公升1.51毫克，
    始查悉上情。
二、案經屏東縣政府警察局潮州分局報告臺灣屏東地方法院檢察
    署檢察官偵查起訴。
    理  由
一、本件被告韓德成所犯係死刑、無期徒刑、最輕本刑為3 年以
    上有期徒刑以外之罪，其於本院準備程序中就前揭被訴事實
    為有罪之陳述，經本院告知簡式審判程序之旨，並聽取其與
    公訴人之意見後，本院認無不得或不宜改依簡式審判程序進
    行之處，爰依刑事訴訟法第273 條之1 第1 項、第284 條之
    1 之規定，本院裁定依簡式審判程序審理，合先敘明。
二、前揭犯罪事實，業據被告韓德成於警詢、偵查及本院審理時
    均坦承不諱，並有屏東縣政府警察局道路交通事故當事人酒
    精測定記錄表、刑法第185 條之3 案件測試觀察紀錄表各1
    份、被告直線測試照片2 幀在卷可稽( 見警卷第8 至10 頁)
    ，是被告上開任意性之自白，堪信為真實。次按刑法第185
    條之3 規定所謂「不能安全駕駛」，乃抽象危險犯，並不以
    發生具體危險為必要，對於呼氣酒精濃度已達每公升0.55毫
    克（0.55MG/L )以上，肇事率為一般正常人之10倍，認為已
    達不能安全駕車之標準，此業經法務部民國88年5 月18日以
    法88檢字第001669號函告週知，應為絕對不能安全駕駛動力
    交通工具。又當人飲酒後，若以呼氣酒精濃度測試器測得之
    呼氣濃度達到每公升0.5 毫克時（約合體內血液中酒精濃度
    100 MG/DL ），反應較慢，感覺減低，將影響駕駛；達到每
    公升0.75毫克時，思考與個性行為均會改變；達到每公升1.
    0 毫克時，步態不穩，噁心嘔吐，精神混惑不清晰；達到每
    公升1.5 毫克時，說話不清楚，感覺喪失，視力模糊；達到
    每公升2.0 毫克時，體溫與血糖均降低，肌肉控制差，甚至
    會導致癲癇發作；達到每公升3.5 毫克時，則已經神智不清
    ，反射減低，甚至呼吸抑制，亦業據行政院國軍退除役官兵
    輔導委員會臺北榮民總醫院以88年8 月5 日（88）北總內字
    第26868 號函釋明確。查本件被告韓德成為前揭駕駛行為後
    ，經警以呼氣測試之酒精濃度值達每公升1.51毫克，有上開
    酒精測定記錄表1 份在卷可佐，業如前述，又被告於警查獲
    時，經警觀察其有腳步不穩、手腳部顫抖、意識模糊、注意
    力無法集中、呆滯木僵、泥醉等之情形，亦有前揭刑法第18
    5 條之3 案件測試觀察紀錄表1 份附卷可佐，已如前述，則
    依據上開研究報告有關駕駛人酒後駕車行為表現之結論，足
    認被告因飲酒已至駕駛技巧障礙，視覺及行為反應能力減低
    ，而達不能安全駕駛動力交通工具無疑。綜上所述，被告上
    開任意性之自白既有前揭證據可佐，核與事實相符，自得採
    為論罪科刑之依據。從而，本案事證已臻明確，被告韓德成
    上開犯行，洵堪認定。
三、又按行為後法律有變更者，適用行為時之法律。但行為後之
    法律有利於行為人者，適用最有利於行為人之法律，刑法第
    2 條第1 項定有明文。次按刑法第2 條第1 項之規定，係規
    範行為後「法律變更」所生新舊法比較適用之準據法，故被
    告行為後刑法條文之修正，對於被告並無有利或不利之情形
    者，即無適用修正後刑法第2 條第1 項之規定比較新舊法適
    用之問題（最高法院著有95年度第21次刑事庭會議決議意旨
    可資參照）。查本件被告韓德成於開行為後，刑法第185 條
    之3 已於100 年11月30日公布修正，並於同年12月2 日生效
    。修正前刑法第185 條之3 規定：「服用毒品、麻醉藥品、
    酒類或其他相類之物，不能安全駕駛動力交通工具而駕駛者
    ，處1 年以下有期徒刑、拘役或科或併科15萬元以下罰金。
    」；而修正後刑法第185 條之3 規定：「服用毒品、麻醉藥
    品、酒類或其他相類之物，不能安全駕駛動力交通工具而駕
    駛者，處2 年以下有期徒刑、拘役或科或併科20萬元以下罰
    金。因而致人於死者，處1 年以上7 年以下有期徒刑；致重
    傷者，處6 月以上5 年以下有期徒刑。」，是經比較新、舊
    法之規定後，應以修正前刑法第185 條之3 之規定，對被告
    韓德成較為有利。
四、核被告韓德成所為，係犯修正前刑法第185 條之3 之不能安
    全駕駛動力交通工具罪。爰審酌被告明知酒後駕車之危險性
    ，竟於度飲酒達不能安全駕駛狀態下，貿然駕車上路，不僅
    漠視自己安危，更罔顧公眾及其他用路人之生命、身體法益
    ，又被告於犯罪時測得呼氣酒精濃度值為1.51mg／L ，所駕
    駛動力交通工具為輕型機車，行駛地區為屏東縣潮州鎮○○
    路之有人車往來之一般鄉道，對於法益產生危險之程度非輕
    ，其所為實不足取，惟念及其於犯罪後尚知坦承犯行、態度
    尚可，兼衡以其犯罪所生之損害、其犯罪之手段、過程、對
    於公共安全造成危害之程度，暨衡及其素行、智識程度、生
    活狀況等一切情狀，量處如主文所示之刑，並諭知如主文所
    示之易科罰金折算標準。
據上論斷，應依刑事訴訟法第273 條之1 第1 項、第284 條之1
、第299 條第1 項前段，修正前刑法第185 條之3 ，刑法第2 條
第1 項前段、第41條第1 項前段，刑法施行法第1 條之1 ，判決
如主文。
本案經檢察官王光傑到庭執行職務。
中    華    民    國  100     年    12    月    28    日
                  交通法庭   法  官   許瑜容
以上正本證明與原本無異。
如不服本判決應於收受本判決送達後10日內向本院提出上訴書狀
，其敘述上訴理由者，並得於提起上訴期間屆滿後20日內向本院
補提理由書狀（均須按他造當事人之人數附繕本）「切勿逕送上
級法院」。
中    華    民    國  100     年    12    月    28    日
                             書記官  龔惠婷
附錄本案論罪科刑法條全文：
修正前中華民國刑法第185條之3
服用毒品、麻醉藥品、酒類或其他相類之物，不能安全駕駛動力
交通工具而駕駛者，處1 年以下有期徒刑、拘役或科或併科15萬
元以下罰金。